臺灣高等法院民事裁定　　　　　　　　　99年度抗字第1664號
抗　告　人　劉水發
抗告人因與相對人江廣進間請求假扣押事件，對於中華民國99年
9月16日臺灣桃園地方法院99年度事聲字第161號所為裁定提起抗
告，本院裁定如下：
    主  文
抗告駁回。
抗告訴訟費用由抗告人負擔。
    理  由
一、抗告人於原法院聲請及抗告意旨略以：相對人江廣進積欠抗
    告人債務新台幣（下同）168 萬元，且未罹於時效。相對人
    總計向抗告人借款349萬元，93年間抗告人先就相對人之借
    款181萬元提起清償債務訴訟，經臺灣桃園地方法院（下稱
    桃園地院）93年訴字第330號判決確定（下稱前訴訟程序）
    ，抗告人聲請強制執行，兩造以130 萬元達成和解。其餘之
    借款168萬元與前訴訟程序無涉，且該168萬元之債權並未罹
    於15年之時效。抗告人於99年6月9日向桃園地院聲請假扣押
    執行時，發現相對人已將其所有坐落桃園縣中壢市○○段
    3284地號及其上中壢市○○段3030建號（門牌號碼：桃園縣
    中壢市○○里○○鄰○○○街67號2樓）（下稱系爭房地）於
    99年6 月30日移轉予其女兒江嘉凌，但仍由相對人居住使用
    ，相對人為債務人之95年7月5日設定之最高限額抵押權並未
    塗銷。相對人於台灣銀行股份有限公司中壢分行（下稱台銀
    中壢分行）之帳戶於99年遭相對人銷戶，相對人確有脫產之
    行為。相對人抗辯其名下財產足清償債務，但抗告人扣押相
    對人之土地時，其中6筆土地價值依公告現值計算總計
    3,915,676.7元，只設定最高限額抵押權120萬元，足認該6
    筆土地僅能貸款120萬元。其餘部分土地之價值亦不足168萬
    元，難認相對人名下之財產足以清償債務，請求廢棄原裁定
    等語。
二、按債權人就金錢請求或得易為金錢請求之請求，欲保全強制
    執行者，得聲請假扣押；假扣押，非有日後不能強制執行或
    甚難執行之虞者，不得為之，民事訴訟法第522條第1項、第
    523條第1項分別定有明文。是依前揭法文規定，債權人向管
    轄法院聲請假扣押者，應有得為保全之請求權利及假扣押原
    因自明。至於假扣押原因，乃指聲請保全之請求權利有日後
    不能強制執行或甚難執行之虞而言。而所謂不能強制執行，
    如債務人浪費財產，增加負擔，或就其財產為不利益之處分
    ，將成為無資力之情形等是，所謂恐難執行，如債務人將移
    住遠方或逃匿是也（最高法院19年抗字第232號判例參照）
    。次按請求及假扣押之原因，應釋明之；前項釋明如有不足
    ，而債權人陳明願供擔保或法院認為適當者，法院得定相當
    之擔保，命供擔保後為假扣押，民事訴訟法第526條第1項、
    第2項分別定有明文。故債權人聲請假扣押，就其請求及假
    扣押之原因均應加以釋明。僅於釋明有所不足，而債權人陳
    明願供擔保或法院認為適當者，法院始得定相當之擔保，命
    供擔保後為假扣押。若債權人就其請求及假扣押之原因，有
    任何一項未予釋明，法院即不得為命供擔保後假扣押之裁定
    （最高法院97年度台抗字第227號裁定參照）。
三、原裁定以抗告人業提出99年5月31日中壢建國路郵局第731號
    存證信函乙份、相對人簽發之本票9 紙等影本為證，認抗告
    人對假扣押請求之原因已為釋明；但就假扣押之原因，則未
    盡釋明之義務，而駁回抗告人假扣押之聲請。抗告人不服原
    裁定，認相對人將系爭房地移轉予其女兒，有脫產之事實云
    云。查：相對人抗辯所擁有之土地價值為5,577,520 元（見
    相對人99年12月15日之答辯狀），而抗告人在抗告理由狀附
    件一之「相對人即債務人江廣進所有坐落番路鄉○○段」亦
    記載相對人名下土地依公告現值計5,579,139.2元（見抗告
    人100年1月13日之抗告理由狀），雖抗告人主張其中6筆土
    地設定最高限額抵押權120萬元，足認該6筆土地僅值120萬
    元，經扣除該6筆土地之公告現值3,915,676.7元後，相對人
    擁有之土地價值僅1,663,462.5元云云。惟，設定最高限額
    抵押權之數額與土地之實際價值無必然關係，抗告人主張6
    筆土地設定最高限額抵押權120萬元，該6筆土地僅值120萬
    云云，顯不可採；而抵押權擔保之債權額在結算前並未確定
    ；抗告人計算相對人之財產時，自行將設定抵押權之6筆土
    地價值扣除，自屬不當。相對人名下之不動產，依公告現值
    計算價值五百餘萬元，遠超過抗告人主張之債權168萬元，
    不論相對人有無將系爭房地贈與其女兒作為嫁妝，均難認本
    件有何日後不能強制執行或甚難執行之虞。縱相對人將系爭
    房地移轉為其女兒所有，並不影響抗告人就其債權之求償。
    是以，抗告人未能釋明債務人（相對人）就其財產有浪費、
    隱匿、增加負擔、為不利益處分，將達於無資力之狀態或有
    移住遠地、逃匿無蹤等假扣押原因，依前開說明，難謂抗告
    人就假扣押原因已盡釋明之義務，自無從令抗告人以供擔保
    補釋明之不足。抗告人既未能釋明本件有假扣押原因存在，
    其假扣押之聲請，於法未合，不應准許，原法院駁回抗告人
    之聲請，於法洵無違誤，抗告意旨仍執陳詞指摘原裁定不當
    ，求予廢棄，為無理由，應予駁回。
四、據上論結，本件抗告為無理由，裁定如主文。
中    華    民    國    100    年    1    月    25    日
                    民事第二庭
                        審判長法  官  吳謙仁
                              法  官  李瓊蔭
                              法  官  蘇瑞華
正本係照原本作成。
本裁定除以適用法規顯有錯誤為理由外，不得再抗告。如提起再
抗告，應於收受後10日內委任律師為代理人向本院提出再抗告狀
。並繳納再抗告費新台幣１千元。
中    華    民    國   100    年    1     月    26    日
                              書記官  賴以真